臺灣桃園地方法院民事判決　　　　　　　　　　　　　　九十三年度訴字第八七號
　　原　　　告　乙○○
　　被　　　告　桃苗汽車股份有限公司
　　法定代理人　陳杭
　　訴訟代理人　甲○○
右當事人間請求損害賠償事件，於民國九十三年九月七日言詞辯論終結，本院判決如
左：
    主    文
被告應給付原告新台幣貳拾柒萬陸仟零柒拾伍元，及自民國九十三年一月二十一日起
至清償日止，按年息百分之五計算之利息。
原告其餘之訴駁回。
訴訟費用由被告負擔二分之一，餘由原告負擔。
本判決第一項得假執行，但被告如以新台幣貳拾柒萬陸仟零柒拾伍元為原告預供擔保
後，得免為假執行。
原告其餘假執行之聲請駁回。
    事    實
壹、原告方面：
一、聲明：
  (一)被告應給付原告新台幣（下同）五十五萬二千一百五十五元，及自起訴狀繕本送
    達被告翌日起至清償日止，按年息百分之五計算利息。
  (二)原告願提供現金或等值之彰化商業銀行定期存單供擔保，請准為假執行之宣告。
二、陳述：
  (一)查原告於民國（下同）九十一年七月間至被告公司之北桃園營業所看車，由該公
    司業務代表陳科郕負責接洽，原告即向被告公司訂購豐田汽車一部，車牌號碼為
    六Ｕ─０九七一號（以下簡稱系爭汽車）。原告並委託被告公司業務代表陳科郕
    代理原告領取相關牌照及向訴外人明台產物保險股份有限公司（以下簡稱明台保
    險公司）辦理系爭汽車之強制險、第三人責任險及竊盜險，雙方約定系爭汽車實
    際價款為三十八萬九千元，原告繳交陳科郕買賣價金四十萬九千元，多餘二萬元
    作為繳交稅金及保險費等費用。詎料系爭汽車於九十二年七月十三日遭竊，原告
    向訴外人明台保險公司請求失竊險之理賠時，才發現被告公司業務員陳科郕竟侵
    占原告交付用以繳交失竊險之保險費，未替原告辦理失竊險之投保，導致原告無
    法請求二十七萬六千零七十五元之理賠金。
  (二)原告前向被告公司請求賠償時，北桃園營業所之課長謝賀欽於同年八月八日找來
    已離職之陳科郕與原告對質，陳科郕自承未為失竊險之投保外並願意賠償，被告
    課長謝賀欽並於九十二年九月十日代表被告公司與原告達成協議，謂被告公司將
    起訴控告失職之員工陳科郕，並約定「訴訟於展開期間，至九十二年十二月三十
    一日止，若無法律之判決，則由甲方（即被告）所屬公司代表人先行代墊付慰助
    金與乙方（即原告），金額雙方同意為十二萬整，此慰問金係賠償乙方之精神損
    失，且於收到此金額後，其餘均依法院判決為主」等語，惟訴訟進行期間被告公
    司從未告知訴訟進展或通知原告出庭作證，卻於同年十二月九日以存證信函通知
    原告前往對帳，後又以電話通知取消，並於同年十二月十九日以遭詐欺為由，以
    存證信函通知原告撤銷謝賀欽所為之賠償協議意思表示云云。然被告所為意思表
    示撤銷並無理由，原告已發函催告被告公司依約履行，否則依法解除兩造協議，
    迄今被告公司未於期間內履行，故兩造之協議業已解除。又被告為從事經銷及提
    供服務之企業經營者，應確保其服務符合專業水準可合理期待之安全性，今其違
    反致原告財產受有損害，原告爰依民法第二百三十二條、第二百二十四條、債務
    不履行之法律關係及消費者保護法第七條規定，訴請被告公司賠償原告之損害二
    十七萬六千零七十五元。且被告為汽車經銷商，提供售車及各項保險代辦業務，
    原告為消費者，因被告公司之故意或過失債務不履行致受有前開損害，原告併依
    消費者保護法第五十一條規定，請求被告按原告實際損害賠償一倍之懲罰性損害
    賠償，爰起訴如聲明。
三、對被告抗辯之陳述：
  (一)本件係由原告出面向被告購車、委託業務員陳科郕投保失竊保險及與陳科郕辦理
    交付車輛事宜，雖原告購車時借用女兒高繽如名義辦理監理機關之車輛登記，惟
    系爭汽車既由原告出資購買並占有使用，自應認為原告為所有權人。被告公司業
    務員陳科郕向原告收取失竊險之保險費用，卻未依原告指示辦理竊盜險之投保，
    致原告所有系爭汽車失竊卻無法獲得保險公司之理賠，原告自有權向被告公司求
    償。
  (二)另依被告公司所提刑事告訴狀及刑事補正狀，被告亦不否認有接受原告代辦竊盜
    險之委託，且依一般常理，被告若未經相當調查不可能僅以原告之片面指摘對該
    公司業務員陳科郕提出業務侵占之告訴，雖被告公司辯稱台灣桃園地方法院檢察
    署已認定陳科郕無侵占事實，惟鈞院獨立審判不受刑事審判之影響。又原告提起
    本件訴訟係以被告公司業務員陳科郕未依與原告間契約約定代辦失竊險之投保，
    致原告受有損害，而基於與被告公司間代辦失竊險之委任契約之法律關係提起，
    與物之瑕疵擔保責任無關，被告援用民法第三百六十五條物之瑕疵擔保規定為抗
    辯顯無理由。
三、證據：提出桃苗豐田汽車新車點交單、車輛失竊電腦輸入單、切結書、協議書、
    保險理賠金額計算式、明台保險公司汽車竊盜損失保險條款、存款存摺、高繽如
    身分證、
    請傳喚證人謝賀欽、陳科郕、范振均、歐國欽。
貳、被告方面：
一、聲明：駁回原告之訴及假執行之聲請；如受不利之判決，請准供擔保免為假執行
    。
二、陳述：
  (一)依系爭汽車買賣訂購合約書所載訂購人及汽車所有人皆為訴外人高繽如，原告雖
    代高繽如向被告為購買及受領之行為，然系爭車輛所受之損害請求權人應仍為車
    主高繽如，且系爭汽車向訴外人良京實業股份有限公司（下稱良京實業公司）辦
    理動產擔保交易附條件買賣契約之買受人亦記載為高繽如，原告以買受人或所有
    人自居，顯非事實。又依保險法第四條規定，被保險人，指保險事故發生時，遭
    受損害，享有賠償請求權之人。本件若以被保險人與保險標的之關係而論，訴外
    人高繽如方為保險之被保險人及受益人，原告逕以本人名義起訴請求被告賠償系
    爭汽車因失竊所致之損害，衡諸原告所訴之事實及訴訟標的法律關係，其當事人
    適格顯有欠缺，法院應以判決駁回原告之訴。
  (二)按買受人應按物之性質，依通常程序從速檢查其所受領之物。如發現有應由出賣
    人負擔保責任之瑕疵時，應即通知出賣人。買受人怠於為前項之通知者，除依通
    常之檢查不能發現之瑕疵外，視為承認其所受領之物。民法第三百五十六條第一
    項及第二項分別定有明文。陳科郕交付原告第三人責任險保險卡時，原告當時顯
    已知悉未受領失竊險保險證件，卻未及時通知被告，致生系爭車輛失竊無法獲得
    理賠金之損害，自為買受人不為檢查通知義務所受到法律上之不利益，該不利益
    及危險應由買受人承擔。且被告於九十二年八月十五日獲知原告車輛失竊無法理
    賠事由後，於同年九月二十九日對離職員工陳科郕提起業務侵占告訴，業經台灣
    桃園地方法院檢察署九十二年度偵字第一五七九九號認定陳科郕並無侵占事實而
    為不起訴處分，故原告主張損害賠償為無理由。
  (三)緣被告於九十二年八月間因原告告知獲悉本件失竊險理賠糾紛時，業務員陳科郕
    已離職，被告遂主動依原告片面指摘提起刑事告訴，事後經台灣桃園地方法院檢
    察署傳訊相關人等調查後始發現陳科郕並無業務侵占情事，故被告刑事告訴狀、
    補正狀內容尚無足據為本件事實之認定。又原告自承陳科郕所簽立切結書為原告
    不同意而否認，另被告北桃園營業所課長謝賀欽因未能明瞭案情於九十二年九月
    十日所簽立之協議書，亦係錯誤之意思表示，被告事後發現事實有出入後，不僅
    未於該協議書上用印，並已立即撤銷該意思表示，故上開切結書、協議書等亦不
    足為審判之依據。
  (四)原告另主張業務員陳科郕未辦理失竊險之投保係債務不履行，惟依新車點交單上
    購車費用清單之報價表，其中牌照稅三千一百零一元、燃料稅二千零六十七元、
    監理所規費一千二百五十元、手續費四百元、強制險保費二千一百六十元、第三
    人責任險保費二千二百五十九元、竊盜險保費二千六百九十六元、分期動產擔保
    付稅金及保險費其中差額三千零六十七元係做何用？若依原告所主張車體價三十
    八萬九千元與上述費用合計共四十萬五千九百三十三元始為真正價格，亦無須於
    新車點交單上註記實繳實算之必要，且被告公司已離職業務員陳科郕及課長謝賀
    欽亦否認有車款三十八萬九千元之約定，雖業務員陳科郕基於銷售服務有代辦領
    牌、保險、分期貸款之意，惟依據實繳實算之真意，應係附停止條件之法律行為
    ，於原告未繳足竊盜險費用之前，該竊盜險投保約定尚未生效，不能為契約請求
    之一部分。況依民法第二百六十四條規定，因契約互負債務者，於他方當事人未
    為對待給付前，得拒絕自己之給付。因系爭汽車銷售金額公司只留有百分之三的
    空間，最低售價為三十九萬六千七百三十元，故業務員陳科郕在繳付車款三十九
    萬六千七百三十元與上述費用一萬六千九百三十三元合計共四十萬八千七百零八
    元後，因原告未能繳交第三人責任險二千二百五十九元及竊盜險二千六百九十六
    元，致業務員陳科郕無從履行為原告投保竊盜險之約定，故原告以此主張被告有
    債務不履行云云，顯無理由。
三、證據：提出桃苗豐田汽車訂購合約書、新車點交單、刑事告訴狀及補正狀、存證
    信函、統一發票、台灣桃園地方法院檢察署九十二年度偵字第一五七九九號不起
    訴處分書、各項保險費用明細表各一份（以上均影本）為證。
參、本院依職權調閱桃園地方法院檢察署九十二年度偵字第一五七九九號偵查卷宗。
    理    由
一、查原告於九十一年七月間至被告公司之北桃園營業所看車，由該公司業務代表陳
    科郕負責接洽，原告即以訴外人高繽如名義向被告公司訂購車牌號碼為六Ｕ─０
    九七一號之豐田汽車一部，原告並委託被告公司業務代表陳科郕代理原告領取相
    關牌照及向訴外人明台保險公司辦理系爭汽車之強制險、第三人責任險及竊盜險
    投保事宜，原告已繳交車款四十萬九千元予被告公司業務員陳科郕，其中十萬九
    千元係原告以現金支付，其餘三十萬元則以訴外人高繽如名義向訴外人良京實業
    公司辦理動產擔保交易附條件買賣方式分期支付，系爭汽車於九十一年七月二十
    七日交車予原告後，被告業務代表陳科郕並未為原告投保第三人責任險及竊盜險
    ，嗣系爭汽車於九十二年七月十三日遭竊，原告向訴外人明台保險公司請求理賠
    竊盜損失保險金未獲給付，原告乃於九十二年八月八日至被告公司北桃園營業所
    與當時已離職之陳科郕協商，陳科郕並出具切結書一紙，自承其因業務疏忽未繳
    交保費，因系爭汽車遺失，其願分期賠償原告二十七萬元等語，被告公司課長謝
    賀欽並於九十二年九月十日代表被告公司與原告達成協議，謂被告公司將起訴控
    告失職之員工陳科郕，並約定「訴訟於展開期間，至九十二年十二月三十一日止
    ，若無法律之判決，則由甲方（即被告）所屬公司代表人先行代墊付慰助金與乙
    方（即原告），金額雙方同意為十二萬整，此慰問金係賠償乙方之精神損失，且
    於收到此金額後，其餘均依法院判決為主」等語，然被告於九十二年九月間以陳
    科郕侵占公司保險費為由，告訴陳科郕侵占，經台灣桃園地方法院檢察署以九十
    二年度偵字第依五七九九號為不起訴處分，被告乃於九十二年十二月十九日以遭
    詐欺為由，以存證信函通知原告撤銷謝賀欽所為之賠償協議意思表示，原告並於
    九十三年一月二日發函被告催告其依協議書於五日內履行，否則依法解除兩造協
    議，但被告迄未依協議書履行等情，業據原告提出桃苗豐田汽車新車點交單、車
    輛失竊電腦輸入單、切結書、協議書、存證信函，被告提出桃苗豐田汽車訂購合
    約書、刑事告訴狀及補正狀、台灣桃園地方法院檢察署九十二年度偵字第一五七
    九九號不起訴處分書等為證，且為兩造所不爭執，均堪信為真實。
二、按汽車為動產，其物權之讓與，依民法第七百六十一條第一項規定，以交付為生
    效要件，不以登記為必要，至監理機關所為過戶登記，則屬行政上之管理，不生
    物權移轉之效力，亦即，汽車等動產之所有權判定應視該動產讓由何人占有使用
    而定，與該動產以何人名義購買無涉。經查，系爭汽車買賣是由原告出面與被告
    之業務代表洽談購車、簽約、付款及辦理交付車輛等事宜，為兩造所不爭執，且
    系爭汽車車款係由原告支出，車輛現並由原告占有使用中，其登記名義人高繽如
    從未占有使用系爭汽車等情，業據原告提出存款存摺為證，並經證人高繽如到庭
    證述綦詳，揆諸前揭說明，堪認原告始為系爭汽車之所有權人。又本件原告向被
    告購車後，亦係由原告與被告業務代表陳科郕洽談保險事宜，已據證人陳科郕到
    庭證述明確，且為被告所不爭執，亦可信原告主張其曾委任被告公司業務代表陳
    科郕為原告向訴外人明台保險公司投保竊盜險等情為真。
三、原告主張被告公司業務代表陳科郕未依委任契約約定替原告辦理失竊險之投保，
    導致原告受有無法請求二十七萬六千零七十五元理賠金之損失等情，雖為被告所
    否認，並以原告繳交車款不足繳納竊盜險云云置辯，惟查，兩造不爭執原告於向
    被告購車之初，兩造約定購車價款為含乙式車體險保費及領牌、動產擔保設定等
    手續費在內，四十一萬九千元辦到好，而依被告陳報系爭汽車買賣業務員繳回公
    司最低車價為三十九萬六千七百三十元，牌照稅為三千一百零一元、燃料稅二千
    零六十七元、監理所規費一千二百五十元、手續費四百元、分期動產擔保設定規
    費三千元、乙式保險費一萬八千二百五十元等合計已高達四十二萬四千七百九十
    八元，較兩造約定總價金為高，縱扣除陳科郕辦理保險可得退佣，上開金額合計
    仍較兩造約定總價為高，故原告繳交總價款是否足以繳納被告陳報各項金額總計
    ，未足以判定被告業務代表陳科郕有無為原告辦理失竊保險投保之契約上義務。
    又依兩造不爭執真正之訂購合約書或新車點交單於車價項目均記載四十萬九千元
    ，被告且不爭執原告購買系爭車款原定車價為四十萬九千元，證人陳科郕並到庭
    證述：「車價部分．．．．我有同意要便宜他兩萬元，但是這要配合全險，正式
    簽單時約定總價四十一萬九千元辦到好」等語，堪信證人陳科郕於與原告商談時
    確曾與原告約定車輛本身價格為三十八萬九千元，僅證人陳科郕認為其同意此一
    車價係以原告投保全險為條件，然證人陳科郕亦不否認嗣後原告投保條件屢屢變
    更，自乙式保險改為丙式保險並進而改為只投保意外險、竊盜險與責任險，並陳
    稱兩造於險種變更後並未就價金重為約定等語，則雖證人陳科郕主觀上認為三十
    八萬九千元之車價應以原告投保全險為條件，然其並未就此告知原告，故依兩造
    約定內容，原告購買系爭汽車本身車款仍為三十八萬九千元，原告嗣後變更投保
    條件並於新車點交單上記載「實繳實算」等字眼，係以汽車本身車價三十八萬九
    千元加上各項諸如牌照稅、燃料稅、保險等費用計算，兩造且不爭執其中牌照稅
    為三千一百零一元、燃料稅二千零六十七元、監理所規費一千二百五十元、手續
    費四百元、強制險保費二千一百六十元、第三人責任險保費二千二百五十九元、
    竊盜險保費二千六百九十六元、分期動產擔保設定規費為三千元等情，合計原告
    應交付被告連同車款與其他費用等總價四十萬五千九百三十三元，原告既已交付
    被告價金四十萬九千元，被告業務代表陳科郕依與原告委任代辦保險契約約定，
    自應為原告所有系爭汽車投保竊盜險。況原告於其所有系爭汽車失竊後之九十二
    年八月八日至被告公司北桃園營業所與陳科郕協商時，證人陳科郕並出具切結書
    一紙，自承其因業務疏忽未繳交保費，因系爭汽車遺失，其願分期賠償原告二十
    七萬元等語，有原告提出被告及證人陳科郕均不爭執真正之切結書一紙為證，證
    人陳科郕雖以系爭切結書是應被告北桃園營業所所長范振鈞要求簽立，簽完後交
    給所長，僅為草稿非正式文件等語為辯，惟被告北桃園所所長范振鈞則到庭證稱
    ：「我有請陳科郕回來與原告協調，．．．．談的是保險內容部分，．．．．我
    有告訴陳科郕如果真的有錯，就要對原告負責，後來談完，兩造似乎沒有什麼爭
    執就離去，．．．．後來兩造應該有達成共識，應該有簽類似切結書的文件，．
    ．．．後來切結書並未交給我，也沒有說原告提出的切結書是草稿或有附加什麼
    條件」等語，則依證人范振鈞證詞，系爭切結書顯是證人陳科郕經與原告協談後
    出於自願簽立，其與原告間且未附加何種條件，再以證人陳科郕自承汽車銷售業
    務代表銷售一輛汽車佣金僅車價百分之三即一萬二千二百七十元，及被告陳報業
    務員代辦保險佣金僅保險費之一成即介於一千八百二十五元至三十五元之間之佣
    金收入而論，二十七萬元之賠償為證人陳科郕銷售一輛汽車可得佣金之二十倍左
    右，苟證人陳科郕非未依與原告間約定，以原告繳交四十萬九千元之一部分繳付
    保險費，其何以願明確約定分期賠償原告二十七萬元？故依系爭切結書約定，益
    徵原告主張其曾與陳科郕約定所購買車價為三十八萬九千元，原告交付陳科郕價
    金四十萬九千元，多餘二萬元用以繳付手續費用及含竊盜險在內之保險費等節為
    真。
四、次按債務人之代理人或使用人，關於債之履行有故意或過失時，債務人應與自己
    之故意或過失負同一責任，民法第二百二十四條定有明文，其立法理由係基於本
    人既藉由第三人以擴張其活動範圍而取得利益，自應承擔該第三人活動時對他人
    造成損害之賠償責任。本件證人陳科郕於原告向被告購車時，為被告公司業務代
    表，為兩造所不爭，其負責本件汽車買賣業務並包含汽車過戶、保險代辦事宜，
    有兩造不爭執真正之訂購合約書、新車點交單在卷可按，則就本件汽車買賣與受
    原告委任代辦保險之混和契約契約言，證人陳科郕乃為被告履行債務之使用人，
    自無庸疑，其在本件契約履行過程中所為行為之效力，即應及於被告，而原告委
    託代為投保竊盜險，既因陳科郕疏忽漏未辦理，則原告主張依民法第二百二十四
    條規定，應視為可歸責於被告之事由，致為不完全之給付，請求被告為債務不履
    行之損害賠償，洵屬正當。又被告如確實為原告投保竊盜險，依明台保險公司汽
    車竊盜損失保險條款約定，原告所有系爭車輛遭竊可獲理賠二十七萬六千零七十
    五元，復為兩造所不爭執，故原告主張其因被告未履行為其投保竊盜險之委任契
    約約定，致受有二十七萬六千零七十五元一節為可採，從而，原告主張被告應賠
    償債務不履行之損害二十七萬六千零七十五元，即屬有據。被告雖另抗辯原告有
    未盡物之瑕疵擔保檢查通知義務之情形云云，然原告提起本件訴訟係以被告公司
    業務代表陳科郕未依與原告間約定代辦失竊險之投保，致原告受有損害，而基於
    與被告間代辦失竊險之委任契約之法律關係提起，已據原告陳明在卷，所依據法
    律關係與物之瑕疵擔保責任無關，被告援用民法第三百六十五條物之瑕疵擔保規
    定為抗辯顯無理由，附此陳明。
五、末按從事設計、生產、製造商品或提供服務之企業經營者，於提供商品流通進入
    市場，或提供服務時，應確保該商品或服務，符合當時科技或專業水準可合理期
    待之安全性，消費者保護法第七條第一項亦有明文規定。則本條項所稱之「服務
    」，應係指非直接以設計、生產、製造、經銷或輸入商品為內容之勞務供給，且
    消費者可能因接受該服務而陷於安全或衛生上之危險者而言。又所謂「安全或衛
    生上之危險」，係指服務於提供時，未具通常可合理期待之安全性，且未符合當
    時科技或專業水準者而言，而是否具備通常可合理期待之安全性，則應以提供服
    務當時之科技及專業水準，以及符合社會一般消費者所認知之期待為整體衡量（
    最高法院九十年度台上字第七○九號判決意旨參照）。故消費者保護法第七條之
    商品或服務責任性質，乃侵權行為責任，且以該商品或服務有安全或衛生上之危
    險，致生損害於消費者或第三人之生命、身體、健康、或財產為必要。查本件原
    告因被告之使用人陳科郕之疏忽，漏未投保竊盜險，致無法領得竊盜險之理賠金
    ，乃被告之使用人關於債之履行有過失，致為不完全之給付，此非被告所提供之
    服務有何危險而有侵權行為之法律關係適用之情形，應無消費者保護法之適用，
    故原告主張併依消費者保護法第七條、第五十一條規定請求被告賠償原告所受損
    害及一倍之懲罰性損害賠償云云，自無理由。從而，原告依債務不履行之法律關
    係，請求被告賠償二十七萬六千零七十五元，及自起訴狀繕本送達被告翌日之九
    十三年一月二十一日起至清償日止，按年息百分之五計算之利息，為有理由，應
    予准許。逾此部分請求，即屬無據，應予駁回。
六、本件原告勝訴部分，所命給付金額未逾五十萬元，應依職權宣告假執行，惟被告
    陳明願供擔保聲請免為假執行，核無不合，爰酌定相當擔保金額准許之。至原告
    敗訴部分，其訴既經駁回，其假執行之聲請亦失所附麗，應併予駁回。又本件事
    證已臻明確，兩造其餘攻擊防禦方法及所提證據，經審酌核與判決結果不生影響
    ，爰不一一論列，附此陳明。
七、結論：原告之訴為一部有理由、一部無理由，依民事訴訟法第七十九條、第三百
    八十九條第一項第五款、三百九十二條第二項，判決如主文。
中　　　華　　　民　　　國　　九十三　　年　　　九　　　月　　二十一　　日
                                臺灣桃園地方法院民事第二庭
                                               法      官  管靜怡
右為正本係照原本作成
如對本判決上訴，須於判決送達後廿日內向本院提出上訴狀
中　　　華　　　民　　　國　　九十三　　年　　　九　　　月　　二十九　　日
                                               法院書記官  許家慧
